【裁判字號】    99,消債更,9
【裁判日期】    990519
【裁判案由】    更生事件
【裁判全文】
臺灣臺南地方法院民事裁定             99年度消債更字第9號
聲  請  人
即債務人    甲○○
上列當事人聲請消費者債務清理條例更生事件，本院裁定如下：
    主  文
聲請駁回。
聲請費用壹仟元由聲請人負擔。
    理  由
一、按債務人不能清償債務或有不能清償之虞者，得依本條例所
    定更生或清算程序，清理其債務，消費者債務清理條例第3
    條定有明文。又聲請更生或清算不合程式或不備其他要件者
    ，法院應以裁定駁回之，但其情形可以補正者，法院應定期
    間先命補正，復為同條例第8條所明定。又衡諸債之關係，
    係以當事人間之信賴關係為基礎，為社會經濟組織之重要支
    柱，故當事人於以法律行為追求自己之利益之際，亦應顧及
    對方之利益，並考量債權債務在社會上之作用，本於誠實及
    信用之原則，行使債權及履行債務。是對於已陷入經濟上困
    境之消費者，若任其於惡性循環之債務窘境中生存，將衍生
    嚴重之社會問題，難以維持安定之社會經濟秩序，故為兼顧
    債權人、債務人雙方之利益，對陷於經濟上困境之消費者，
    乃允其於消費者債務清理條例施行後，得選擇以重建型之更
    生程序或清算型之清算程序清理其債務，藉以妥適調整債務
    人與債權人及其他利害關係人間之權利義務關係，保障債權
    人獲得公平受償，並謀求消費者經濟生活之重建復甦機會。
    惟若債務人履行債務並無困難，僅係為圖謀減免債務，而不
    為債務之履行，自有違債權契約為誠信契約之本旨。
二、本件聲請意旨略以：聲請人即債務人甲○○有不能清償債務
    或有不能清償之虞之情事，前已提出債權人清冊，以書面向
    最大債權金融機構元大商業銀行（下稱元大銀行）請求共同
    協商債務清償方案，元大銀行雖提出之協商方案為180期，
    按月需償還新臺幣（下同）10,432元，然聲請人仍需負擔第
    一資產管理公司及萬榮行銷公司等不能納入前置協商之債權
    人提出之還款方案每月各7,000元及5,000元，實無力負擔元
    大銀行提出之協商還款條件，因而協商不成立。聲請人之無
    擔保或無優先權債務總額未逾1,200萬元，復未經法院裁定
    開始清算程序或宣告破產，為此，依消費者債務清理條例提
    出本件更生之聲請。
三、經查，聲請人曾於民國98年10月間向最大債權銀行元大銀行
    申請前置協商，並經提供180期，利率0%，月繳10,432元之
    協商方案，惟聲請人另有民間債權人，無力履行上開方案，
    而未能達成協商，有元大銀行98年12月15日前置協商不成立
    通知書，及99年3月4日民事陳報狀在卷可稽，足以信實。惟
    ：
（一）聲請人主張其任職奇美電子股份有限公司，每月收入在新
      台幣（下同）23,000元至28,000元間，然聲請人任職奇美
      電子股份有限公司自98年1月至99年3月間共領得615,531
      元，有該公司99年4月6日奇字第10114號函附卷為憑，是
      聲請人每月平均收入應為41,035元（計算式：615,531÷
      15 ＝41,035.4，小數點以下四捨五入）。
（二）聲請人即債務人負有債務，於履行債務期間，其生活開銷
      理當予以節制、儉樸，並應適當控制其生活支出，以勉力
      履行債務，始符合公平正義及誠信原則，是本院認聲請人
      每月必要生活費用（包含食、衣、住、行、強制性保險等
      ）應依內政部所公告98年度臺灣省低收入戶最低生活費用
      每人每月9,829元（該生活費標準係按照政府最近一年平
      均每人消費支出，包括食品費、衣著鞋襪費、房租水電費
      、家居管理費、醫療保健費、交通通訊費、娛樂教育費及
      雜項支出60%訂定）之標準計算，始屬公允。又聲請人另
      須扶養未成年子女白維宸，則因未成年子女多依附於父母
      提供之住所共同生活，日常生活較為單純，其基本生活費
      用與成人之基本生活費用不同（如房租費、家居管理費、
      通訊費等費用即非未成年子女基本生活所需費用），參酌
      98年度綜合所得稅每人免稅額82,000元，及扶養未成年子
      女乃夫妻共同之義務等情，聲請人扶養未成年子女每月之
      必要支出應為3,417元（計算式：82,000÷12÷2＝3417
      ，小數點以下四捨五入），合計聲請人每月必要支出以
      13,246元（9,829＋3,417＝13,246）為宜。
（三）聲請人之每月收入約41,035元，扣除聲請人之每月必要支
      出13,246元，尚餘27,789元，縱其需清償民間債權人第一
      資產管理公司及萬榮行銷公司每月各7,000元及5,000 元
      ，仍餘15,789元，足以履行最大債權銀行元大銀行提出每
      月10,432元之清償方案；且各債權銀行聲請強制執行聲請
      人每月薪資3分之1，乃屬債權銀行對債務人之薪資債權所
      為之強制執行，聲請人如能與最大債權金融機構成立協商
      後，該扣薪之強制執行，即將停止，對於聲請人履行協商
      條件並不生影響。聲請人履行協商條件並無困難，竟捨此
      不為，僅係為圖謀減免債務，而不為債務之履行，顯有違
      債權契約為誠信契約之本旨。
四、綜上所述，聲請人既非不能清償債務或有不能清償之虞，本
    件更生之聲請即與消費者債務清理條例第3條規定尚有未合
    ，且上開欠缺又屬無從補正，依首揭說明，自應駁回其更生
    之聲請，爰裁定如主文。
中    華    民    國    99    年    5    月    19    日
                  民事第二庭  法  官  魏玉英
上為正本係照原本作成。
如不服本裁定，應於裁定送達後10日內，以書狀向本院提出抗告
，並繳納抗告費新臺幣1千元。
中    華    民    國    99    年    5    月    19    日
                              書記官  蔡曉

司法院資訊處製作；財團法人民間司法改革基金會備份。
